臺灣高等法院高雄分院刑事判決　　　　　　　　　　九十一年度上訴字第一七九號
　　上　訴　人　台灣高雄地方法院檢察署檢察官
　　被　　　告　丙○○
右上訴人因被告強盜等案件，不服台灣高雄地方法院八十九年度訴字第二二二號中
華民國九十年十二月十九日第一審判決（起訴案號：台灣高雄地方法院檢察署八十九
年度偵字第一八一０四號），提起上訴，本院判決如左：
    主  文
原判決關於被訴準強盜部分撤銷，發回台灣高雄地方法院。
其他上訴駁回。
    理  由
一、公訴意旨略以：被告丙○○意圖為自己不法之所有，基於常業之犯意，自民國八
    十九年二月起，持客觀上足以致人危險之凶器萬能夾、扳手、螺絲起子等工具，
    破壞如附表所列被害人之大門，進入住宅內翻箱倒櫃，竊取如附表所列之物，得
    手將財物供己打電動玩具花用。嗣於八十九年八月十一日十九時許，以同樣手法
    侵入高雄市三民區○○○路三四一號十二樓之二甲○○住處，竊取附表所列財物
    ，得手後為人發現報警圍捕，丙○○見狀為防護贓物脫免逮捕，竟以螺絲起子攻
    擊員警及參與圍捕之民眾張嘉祥，幸圍捕人員以椅子將螺絲起子擊落始將丙○○
    逮捕，並扣得大型一字起子二支、Ｔ型起子一支、萬能夾一支。認被告丙○○係
    犯刑法第三百二十二條常業竊盜罪及刑法第三百二十九條之準強盜罪嫌。
二、按案件曾經判決確定者，法院應諭知免訴之判決，刑事訴訟法第三百零二條第一
    款定有明文。又參照最高法院三十二年上字第二五七八號判例認為「刑事訴訟法
    第二百九十四條第一款規定，案件曾經判決確定者，應為免訴之判決，係以同一
    案件，已經法院為實體上之確定判決，該被告應否受刑事制裁，即因前次判決而
    確定，不能更為其他有罪或無罪之實體上裁判。此項原則，關於實質上一罪或裁
    判上一罪（如刑法第五十五條及第五十六條之犯罪），其一部事實已經判決確定
    者，對於構成一罪之其他部分，固亦均應適用，但此種情形，係因審判不可分之
    關係，在審理事實之法院，對於全部犯罪事實，依刑事訴訟法第二百四十六條規
    定本應予審判，故其確定判決之既判力，亦自應及於全部之犯罪事實，若在最後
    審理事實法院宣示判決後，始行發生之事實，既非該法院所得審判，即為該案判
    決之既判力所不能及，：：：：：」，若實質上一罪或裁判上一罪其一部事實已
    經判決確定，而公訴人再就最後審理事實法院宣示判決前已經發生，而屬該實質
    上一罪或裁判上一罪一部之事實提起公訴，則因該起訴事實已為前確定判決之既
    判力所及，法院即應就該起訴事實為免訴之諭知。
三、查被告於八十八年九月下旬起至八十八年十二月十三日止因連續犯竊盜罪，經本
    院判處有期徒刑二年四月，刑前強制工作，於八十九年十月十八日判決確定，現
    強制工作執行中，有本院八十九年度上易字第五二二號刑事判決在卷可稽。經查
    該判決書所載，被告均係持所有客觀上對人之身體有危險性之兇器老虎鉗、Ｔ字
    形扳手、十字螺絲起子各一把，利用無人在家之際偷竊，其連續犯罪之手段與本
    件公訴人所指之竊盜事實（即附表編號１至部分）相仿。是核本件被告被訴竊
    盜犯行之時間與前案竊盜犯行之時間相近，犯罪方法亦屬相同，有常業竊盜實質
    上一罪之關係，核諸前揭說明，本件公訴人所起訴被告竊盜之犯行，即為其前案
    判決之既判力所及，自應為被告免訴之諭知。
四、按準強盜罪構成要件中，所謂之「強暴」、「脅迫」，如其有形的抑制人之反抗
    ，使之不能抗拒者，為強暴；若僅抑制其精神者，則為脅迫。所謂「現場」之要
    件，即在其所犯之竊盜或搶奪行為與強暴脅迫犯行具有連接性，且其機會並具有
    繼續性；並不以竊盜或搶奪現場為必要，即雖離現場，而仍在追蹤者追躡中亦包
    括在內。本件被告於八十九年八月十一日十九時許，攜帶兇器，於夜間侵入高雄
    市○○○路三四一號十二樓之二甲○○住處，行竊得手後，即為返家之被害人甲
    ○○發覺，而至同大樓十樓打電話報警處理。被告旋即下樓，高雄市政府警察局
    三民分局警員林建安在大廈門口遇到之後，開始追躡，被告手持兇器螺絲起子，
    對付圍捕之人，終被警員林建安及民眾張嘉祥擊落逮捕之，此徵諸林建安於原審
    法院證稱「當時是執行巡邏乙務，被告自十二樓跑下來，在大廈門口遇到之後，
    開始追他，被告有往後看，並拿贓物往後丟，我就一邊跑一邊喊，張嘉祥有看到
    ，參與圍捕，後來我要動手抓被告時，『被告拿螺絲起子作防禦』的動作，之後
    我隨手拿起旁邊的椅子，才將被告手上的螺絲起子打掉」（見原審卷第十七頁）
    ；證人張嘉祥於警訊時證稱：「當時我本來在十全二路與康平街口和朋友在聊天
    ，因聽到有人在大喊抓賊，我隨即跑去參與圍捕，看到有一男子體型壯碩，手持
    約五十公分長的螺絲起子（實為三十六公分），一手拿一支，共兩支，正與警方
    對峙中，我欲跑向前去幫忙抓：：：該歹徒有意圖拿起子抵抗逃跑，並拿起子指
    向我，意圖刺我：：：防止我靠近」等語。（見警卷第三十頁），其於於原審審
    理中仍證稱「我看到被告拿兩支螺絲起子，在手上作防禦的動作，警員與我，分
    別拿棍子與椅子把螺絲起子打下來」等語（見原審卷第十七頁）。被害人甲○○
    於本院調查時指稱：「我於八月十一日晚上二十時二十分左右返家時，發現附在
    門上的門鎖（即門的一部分）被破壞打開。當時我知道歹徒還沒有離開，我就馬
    上跑到十樓借用鄰居的打電話報警處理，後來警察就來了逮住他的。」等語；另
    查獲本案之警員林建安於本院調查時證稱：「當時是執行巡邏乙務，被告自十二
    樓跑下來，我在大廈門口遇到被告，我看到他持有贓物及兇器等明顯的特徵，遇
    到之後，開始追他，他的雙手持螺絲起子在胸前揮舞，作強暴脅迫的動作，以抵
    禦我們的逮捕，後來有一個叫張嘉祥的人也參與圍捕。最後將被告手上的螺絲起
    子打掉了。」等語在卷，本院調取被告犯案時所持用而為警追捕當場查扣之兇器
    查核，扣案大型起子二支各三十六公分長，萬能夾二十二公分、Ｔ型起子十三公
    分。依此研析，上開起子等物客觀上均足以危害人之生命身體，依社會通常觀念
    係可供兇器使用之物，又上開起子等物品，均非屬小型之器具，不能藏諸身上，
    其既持之手中，若如警員所陳，係在胸前拒捕揮舞，自屬強暴脅迫之具體表現。
    若如被告所辯，係遇警雙手持各三十六公分長之起子置於頭部以防護之，正是效
    法角羚以頭頂巨長尖銳之武器牴觸對方以為攻防，豈能謂非施強暴脅迫。由上揭
    各情研析，被告顯係行竊得逞被發覺離去之際，被害人報警，警察前來緝捕，被
    告自高樓盜所下樓，因係持有兇器、贓物顯可疑為犯罪人之準現行犯，警員即予
    追躡，為脫免逮捕，而拿螺絲起子作「防禦」，此防禦即係有形的抑制他人之反
    抗，使之不能抗拒，是為強暴，及抑制他人之精神，為脅迫。且係在追躡之過程
    中為之，其時、地與竊盜之時、地緊接，均在同一棟大樓，被告所犯之竊盜與其
    強暴脅迫犯行具有連接性，且其機會並具有繼續性，核與「現場」之要件，似無
    不合。原審以「警員林建安據報前往逮捕被告時，被告已離去被害人甲○○之住
    所，縱被告有作勢揮舞螺絲起子，企圖阻止林建安及張嘉祥將其逮捕，然其脅迫
    行為實施之地點已非盜所，且時間上亦非被告在行竊遭人發覺或追蹤緊接所為之
    事，已經不能逕認係竊盜之當場，故尚難認被告涉有準強盜罪，只能論以竊盜罪
    。」云云，即有可議，原審認此部分亦屬八十九年度上易字第五二二號竊盜案判
    決效力所及，而諭知免訴，自有適用法則不當之違誤。
五、原審就檢察官起訴之竊盜部分（即附表編號１至部分），為免訴之判決，應無
    不合，檢察官此部分上訴意旨，指摘此部分係另行起意，並無可取，此部分上訴
    為無理由，應予駁回。原審就被告被訴準強盜部分，認僅成立竊盜罪，亦為免訴
    之判決，檢察官此部分上訴意旨主張係為脫免逮捕，而當場施脅迫，該當準強盜
    罪，非無理由，此部分應由本院撤銷，為維持被告之審級利益，應發回由原審法
    院審理，另為適法之判決。
六、本件係對於原審諭知免訴之判決上訴，第二審法院認其部分無理由而駁回，部分
    認為有理由而發回該案件之判決，依刑事訴訟法第三百七十二條規定，不經言詞
    辯論為之。
七、台灣高雄地方法院九十一年二月一日高貴刑承89訴2220字第五七七二號函移送併
    辦之竊盜部分，應移送台灣高雄地方法院檢察署依法辦理。
據上論斷，應依刑事訴訟法第三百七十二條，判決如主文。
中    華    民    國    九十一    年        四      月      十  七      日
                              臺灣高等法院高雄分院刑事第四庭
                                  審判長法官  蕭權閔
                                        法官  陳吉雄
                                        法官  陳啟造
右正本證明與原本無異。
如不服本判決應於收受本判決後十日內向本院提出上訴書狀，其未述上訴理由者，
並得於提起上訴後十日內向本院補提理由書狀（均須按他造當事人之人數附繕本)「
切勿逕送上級法院」。
                                      書記官  白蘭
中    華    民    國     九十一     年       四     月     十九         日
                                                                        Ｆ
